【裁判字號】    92,訴,1699
【裁判日期】    950713
【裁判案由】    毒品危害防制條例
【裁判全文】
臺灣板橋地方法院刑事判決              92年度訴字第1699號
公  訴  人  臺灣板橋地方法院檢察署檢察官
被      告  甲○○
                    六弄四號二.
輔  佐  人  乙○○
指定辯護人  本院公設辯護人  己○○
上列被告因違反毒品危害防制條例案件，經檢察官提起公訴（92
年度偵字第10795 、10832 號），本院判決如下：
    主  文
甲○○無罪。
    理  由
一、公訴意旨略以：同案被告丁○○（已另行審結）意圖營利並
    基於概括之犯意，自民國91年間某日起，在其臺北縣土城市
    ○○路259 巷1 之5 號16樓住處，分別購入第二級毒品ＭＤ
    ＭＡ（搖頭丸）、大麻及第三級毒品Ｋ他命後，連續多次，
    在臺北縣、臺北市及桃園市之舞廳內販售予同案被告丙○○
    、戊○○（均已另行審結）、被告甲○○及其他不特定之人
    謀利。被告甲○○及同案被告丙○○、戊○○因向同案被告
    丁○○購買毒品欠款無力清償，被告甲○○乃自91年7 月間
    某日起；同案被告丙○○、戊○○則自92年3 月間某日起，
    為同案被告丁○○運送搖頭丸及Ｋ他命到臺北市、臺北縣三
    重市之舞廳交予特定人，並收取貨款。嗣於92年5 月22日中
    午12許，丙○○、戊○○在臺北縣永和市○○路157 巷6 弄
    4 號為警查獲；92年5 月22日13時許，被告甲○○在臺北縣
    永和市○○路164 號前為警查獲；92年5 月23日中午12時40
    分許，丁○○在臺北縣土城市○○路259 巷1 之5 號16樓為
    警查獲，並扣得丙○○所有之Ｋ他命分裝瓶90個；戊○○所
    有之搖頭丸25顆；被告甲○○所有之搖頭丸143 顆、Ｋ他命
    4 小瓶、及散裝Ｋ他命毛重84公克；丁○○所有之大麻（查
    獲時共毛重25公克，經檢驗剩餘共淨重24‧14公克檢還）、
    Ｋ他命毛重203 公克、搖頭丸19顆及Ｋ他命分裝瓶1 批，因
    認被告甲○○與同案被告丁○○、丙○○、戊○○共同涉犯
    毒品危害防制條例第4 條第2 項販賣第二級毒品及同條第3
    項販賣第三級毒品之罪嫌云云。
二、按犯罪事實應依證據認定之，無證據不得認定犯罪事實，又
    不能證明被告犯罪，應諭知被告無罪之判決，刑事訴訟法第
    154條第2項、第301條第1項分別定有明文。又事實之認定，
    應憑證據，如未能發現相當證據，或證據不足以證明，自不
    能以推測或擬制之方法，為裁判基礎（最高法院40年台上字
    第86號判例參照）。且認定犯罪事實所憑之證據，雖不以直
    接證據為限，間接證據亦包括在內，然而無論直接證據或間
    接證據，其為訴訟上之證明，須於通常一般之人均不致有所
    懷疑，而得確信其為真實之程度者，始得據為有罪之認定，
    倘其證明尚未達到此一程度，而有合理之懷疑存在而無從使
    事實審法院得有罪之確信時，即應由法院為諭知被告無罪之
    判決（最高法院76年台上字第4986號判例參照）。又刑事訴
    訟法第161條已於91年2月8日修正公布，其第1項規定：檢察
    官就被告犯罪事實，應負舉證責任，並指出證明之方法。因
    此，檢察官對於起訴之犯罪事實，應負提出證據及說服之實
    質舉證責任。倘其所提出之證據，不足為被告有罪之積極證
    明，或其指出證明之方法，無從說服法院以形成被告有罪之
    心證，基於無罪推定之原則，自應為被告無罪判決之諭知（
    最高法院92年度台上字第128號判例參照）。
三、公訴意旨認被告甲○○涉有前開販賣第二級毒品及販賣第三
    級毒品之罪嫌，無非係以被告於警詢及偵查時之自白、同案
    被告丁○○、丙○○於警詢及偵查中之陳述、通訊監察譯文
    、為警查獲時自被告身上所扣得之搖頭丸143顆、Ｋ他命4小
    瓶及散裝Ｋ他命毛重84公克等毒品為其主要論據。訊據被告
    甲○○於本院審理時堅決否認有何販賣第二級毒品ＭＤＭＡ
    （搖頭丸）及第三級毒品Ｋ他命之犯行，辯稱：扣案之毒品
    均係伊買來自己施用，並沒有販賣等語。
四、經查：
（一）按證人應命具結，證人依法應具結而未命具結時，其證言
      不得作為證據；次按被告以外之人於審判外之言詞或書面
      陳述，除法律有規定者外，不得作為證據，刑事訴訟法第
      186條第1項前段、第158條之3、第159條第1項分別定有明
      文。又共同被告不利於己之陳述固得採為其他共同被告犯
      罪之證據，惟共同被告之陳述，本質上屬於「證人」，故
      共同被告之陳述是否可以採信，本應以證人之身份調查之
      ，否則，其指訴並不具有證據能力，審判者自不得採為判
      決之基礎，故檢察官偵查訊問時，應將共同被告以證人之
      身分加以具結，以擔保其證言之可信度，踐行此嚴格形式
      之要求，程序方為妥適。查同案被告丁○○、丙○○於警
      詢之陳述，為被告以外之人於審判外之陳述，依前開說明
      ，應無證據能力；另查同案被告丁○○、丙○○於偵查中
      之指述，係以被告身分應訊，檢察官並未令渠等以證人之
      身分具結作證，是以同案被告丁○○、丙○○於偵查中向
      檢察官所為之指述，既未依法具結，揆諸前揭說明，即無
      證據能力。
（二）次按被告或共犯之自白，不得作為有罪判決之唯一證據，
      仍應調查其他必要之證據，以察其是否與事實相符，刑事
      訴訟法第156條第2項定有明文。查本件被告甲○○固於警
      詢時供稱：「因為伊跟『阿文』（即同案被告丁○○）拿
      貨（搖頭丸及Ｋ他命）使用，所以答應幫他出貨，因伊也
      有欠丁○○六萬元，就以幫他出貨抵債，伊跟丁○○拿搖
      頭丸每顆135 至150 元，售予客戶180 至200 元，Ｋ他命
      1 克650 至700 元，售予客戶每瓶800 元，伊就是利用這
      些價差來使用毒品及還欠丁○○的錢等語（詳92年度偵字
      第1083 2號卷第3 、4 頁）；於偵查時則稱：伊是從去
       (91) 年8 、9 月間開始幫丁○○送貨，因為伊向他買搖
      頭丸欠他錢，就幫他送貨到臺北市的ＫＴＶ及酒店抵伊欠
      他的錢等語（同上卷第58頁），惟被告甲○○並未明確陳
      稱販賣搖頭丸及Ｋ他命之時間、地點及詳細交易之情形，
      且就被告是否有為同案被告丁○○運送毒品部分，除據同
      案被告丁○○於本院審理時堅詞否認外，被告何時為同案
      被告丁○○運送搖頭丸、Ｋ他命，乃至販賣至何地予何人
      及販賣價格亦均不明，是被告上開不利於己之陳述是否真
      實，自應調查其他必要之證據，以察其是否與事實相符。
（二）其次，被告甲○○固不否認行動電話門號0000000000號為
      其所使用，且觀諸卷附之通訊監察譯文固有「（被告甲○○稱：）沒有『ＭＯＴＯ』、『皇冠』要不要？人家確定
      要『ＭＯＴＯ』」、「（阿翔稱：）人家已經確定『ＭＯ
      ＴＯ』１００件」、「（阿翔稱：）人家說他沒有拿過『
      橘皇冠』」、「（被告甲○○稱：）他堅持要『綠ＭＯＴ
      Ｏ』就好了，是不是？」、「（阿翔稱：）『綠ＭＯＴＯ
      』有的話她要２００」、「（被告甲○○稱：）好，我幫
      你打電話」、「（被告甲○○稱）我跟你講，你打給『林
      大哥』，你跟『酷樂』拿１０件ＭＯＴＯ，五件『金鑽』
      你就拿我的出給他、還有跟『酷樂』拿一支Ｋ」、「（被
      告甲○○稱：）幫我送一下貨，好不好」、「（阿翔稱：
      ）我在睡覺」、「（被告甲○○稱：）那我自己送喔」、
      「（阿翔稱：）要去哪？」、「（被告甲○○稱：）林森
      東路與新生北路口」、「（被告甲○○稱：）你幫我送永
      和錢櫃好不好？永和錢櫃617 ，你幫我送一支」、「（阿
      翔稱：）好」、「（被告甲○○稱：）我『阿明』，你走
      進去說我『阿明』」、「（被告甲○○稱：）617 ，我『
      阿明』跟他收一千」等語之記載（詳前開偵卷第33、35、
      39 頁）， 惟被告與『阿翔』通話後，是否確有交易之事
      實尚乏證據可佐，且被告究於何時、在何地，以何價格販
      賣何種毒品予何人等情，亦無從由上開監聽譯文中得悉，
      因之，自不能僅憑被告與「阿翔」之前開通話紀錄，即以
      擬制推測之方式認定被告確有販賣毒品之犯行。是以，上
      開監聽譯文顯無法做為被告上開自白之補強證據甚明。
（四）至警方於92年5月22日13時許，在臺北縣永和市○○路164
      號前，雖於被告甲○○身上扣得搖頭丸143 顆、Ｋ他命4
      小瓶、及散裝Ｋ他命毛重84公克等毒品，惟被告於警詢中
      堅陳上開毒品係向綽號「阿椎」之人購入，皆自己要施用
      等語（詳前開偵卷第3 頁），復查無證據足以排除被告甲○○係基於自行施用之原因而持有該等毒品之可能，自難
      單以被告持有上開扣案之毒品，即遽認被告確有販賣搖頭
      丸、Ｋ他命等毒品之犯行。
五、綜上所述，本件被告甲○○固曾於警詢及偵訊時自白有販賣
    第二級毒品ＭＤＭＡ（搖頭丸）及第三級毒品Ｋ他命之犯行
    ，然其自白情節並非完整而有瑕疵，且檢察官所憑之通訊監
    察譯文之內容及所查扣之毒品，皆無法作為被告甲○○有販
    賣第二級毒品或第三級毒品犯行之佐證。此外，復查無其他
    積極證據足資認定被告甲○○涉有被訴販賣第二級毒品及第
    三級毒品之犯行，是依卷附證據，尚未達於一般人均不致有
    所懷疑之程度，自不能形成本院對於被告甲○○有罪認定之
    確切心證，揆諸前開法條規定及說明，當無從據以為被告甲○○有罪之認定，自應為其無罪之諭知，以昭審慎。
據上論斷，應依刑事訴訟法第301條第1項前段，判決如主文。
本案經檢察官涂永欽到庭執行職務。
中    華    民    國    95    年    7     月    13    日
                  刑事第十八庭  審判長法  官
                                      法  官
                                      法  官
以上正本證明與原本無異
如不服本判決應於送達後10日內向本院提出上訴狀
                                      書記官  呂紹明
中    華    民    國    95    年    7     月    13    日


司法院資訊處製作；財團法人民間司法改革基金會備份。
